【裁判字號】    92,交簡上,170
【裁判日期】    921022
【裁判案由】    公共危險
【裁判全文】
臺灣臺北地方法院刑事判決                      九十二年度交簡上字第一七○號
    上  訴  人
    即  被  告  甲○○
右列上訴人即被告因公共危險等案件，不服本院新店簡易庭於民國九十二年六月十六
日所為九十二年度店交簡字第二九六號第一審刑事簡易判決（聲請簡易判決處刑案號
：九十二年度調偵字第一○號），提起上訴，本院管轄第二審之合議庭判決如左：
    主  文
原判決撤銷。
甲○○服用酒類，不能安全駕駛動力交通工具而駕駛，累犯，處有期徒刑參月，如易
科罰金以參佰元折算壹日。又因過失傷害人，累犯，處有期徒刑參月，如易科罰金以
參佰元折算壹日。應執行有期徒刑伍月，如易科罰金以參佰元折算壹日。
    事  實
一、甲○○前於民國八十二年間因竊盜案件，經臺灣板橋地方法院判處有期徒刑五月
    ，緩刑三年確定，嗣因再犯有期徒刑以上之罪而撤銷緩刑，於八十七年三月六日
    執行完畢，猶不知戒慎，於九十一年六月九日下午四時許起至五時十分許止，在
    台北縣深坑鄉○○街二十號樓下服用酒類啤酒，已達反應較慢、感覺減低、影響
    駕駛而不能安全駕駛動力交通工具之程度，仍於酒後騎乘車號ＯＫＭ—九九八號
    重型機車上路，嗣於同日下午五時四十分許途經台北縣深坑鄉○○街一○六號前
    ，原應注意汽車行駛時，駕駛人應注意車前狀況，並隨時採取必要之安全措施，
    而依當時天候晴、日間有自然光線、路面無缺陷、無障礙物、視距良好，並無不
    能注意之情事，詎其因酒後注意能力下降，疏未注意車前狀況，致煞車不及撞上
    違規穿越道路之乙○○○，使乙○○○受有右腳脛骨遠端閉鎖性骨折之傷害。嗣
    經警員到場處理並對甲○○施以酒測，測得其呼氣所含酒精濃度達每公升零點四
    五毫克。
二、案經乙○○○訴請台北縣政府警察局新店分局報告臺灣臺北地方法院檢察署檢察
    官偵查聲請簡易判決處刑。
    理  由
一、訊據被告甲○○固不否認於右揭時、地酒後騎乘機車撞及告訴人乙○○○，致告
    訴人受傷等事實，惟矢口否認犯罪，辯稱：伊雖於酒後騎乘機車，然呼氣所含酒
    精濃度未達零點五五毫克，不算犯罪；且本件車禍係因告訴人違規穿越道路所致
    ，伊無須負責；伊於八十二年間所犯之竊盜罪與本件毫無關連，原審以伊有該等
    犯罪紀錄而以累犯論處，於法不合云云。經查：
  (一)被告如何在上開時、地因未注意車前狀況而撞及告訴人成傷，迭據告訴人於警詢
    及偵查中指訴綦詳，並有道路交通事故調查報告表、道路交通事故補充資料表、
    現場照片、診斷證明書等件在卷可資佐證。又被告於事發前確實有飲酒，於事發
    後經警測得其呼氣所含酒精濃度為每公升零點四五毫克等情，除經被告供承不諱
    外，亦有酒測單一紙在卷足憑。被告雖辯稱伊對本件事故之發生並無過失，然觀
    諸道路交通事故調查報告表之現場圖及現場照片（偵卷第十二頁、第十八至第二
    十頁參照），肇事路段為雙向各一線道道路，車道寬度各僅有二點五公尺、三點
    三公尺，且路旁尚有為數不少之機車停放，並有路人行走，被告行駛於此路段，
    本即應密切注意車前狀況，以避免危險之發生。而被告於本院審理時自承：「當
    天路邊有幾個人，告訴人突然走出來，我有看見，當時我和他距離約五到十公尺
    ，看見他以後趕快煞車，車子有點打滑，輕輕地碰到告訴人」等語（本院九十二
    年十月八日審判筆錄第八、九頁參照），可知被告於事發前即可清楚查知、並已
    然查知告訴人穿越道路之動向，若伊於事發前確實注意車前狀況，以被告自陳當
    日伊車時速約僅有三十公里來推算，應可及時將車煞停（蓋依一般公路汽車煞車
    距離、行車速度對照表所載，時速三十公里之煞車距離約為四至五公尺），由是
    可知被告當日確實未注意車前狀況，俾能採取必要安全措施，被告以前開情詞置
    辯，難認屬實，並不足採。
  (二)按汽車駕駛人飲用酒類後其吐氣所含酒精濃度超過每公升零點二五毫克者，不得
    駕車；又汽車行駛時，駕駛人應注意車前狀況，並隨時採取必要之安全措施，道
    路交通安全規則第一百十四條第二款、第九十四條第三項分別定有明文。被告為
    已考領駕照之駕駛人，對此等規定自難諉稱不知。而依卷附道路交通事故調查報
    告表所載，事發當時天候晴、日間有自然光線、路面無缺陷、無障礙物、視距良
    好，並無不能注意之情事，詎伊非但任意於酒後騎車上路，且因酒精影響，注意
    能力及反應能力降低而肇事，伊對本件事故之發生為有過失，至臻明確。然肇事
    路段路中劃有分向限制線，且在肇事地點一百公尺範圍內設有行人穿越道，此觀
    卷附現場照片即明，告訴人在該地穿越道路，業已違反道路交通安全規則第一百
    三十四條第一、二款之規定，其對本件事故之發生，亦同有過失，然被告之過失
    責任，尚未能因此而告解免。又被告之過失駕駛行為與告訴人因本件事故所受傷
    害間具相當因果關係。綜上，本件事證明確，被告之過失傷害犯行洵堪認定。
  (三)又按刑法第一百八十五條之三所規定服用酒類，不能安全駕駛動力交通工具而駕
    駛者，應負刑事責任，揆其立法目的本在藉抽象危險犯之犯罪構成要件，以嚇阻
    酒後駕車者對道路交通安全之危害，本不以發生實害為必要。而所謂不能安全駕
    駛之認定，並無一定之數值可供界定，而係由法院以一般社會通念之客觀標準，
    足生公共危險時即足。目前行政機關所取締酒後駕車之參考標準，係依法務部於
    八十八年五月十日邀集司法院刑事廳、交通部、行政院衛生署、內政部警政署及
    中央警察大學等機關開會，所為凡呼氣酒精濃度逾每公升含零點五五毫克時，即
    屬不能安全駕駛之決議。上開會議決議本身固僅屬檢警取締酒後駕車之參考，尚
    無拘束法院之效力，且查，人體呼氣酒精濃度達於每公升零點二五毫克時，即屬
    輕度酒精中毒，有輕度協調功能降低之症狀，呼氣酒精濃度達每公升零點五毫克
    時，即有反應較慢、感覺較低、影響駕駛之輕到中度之中毒症狀，此有調偵卷附
    行政院國軍退除役官兵輔導委員會臺北榮民總醫院八十八年八月五日（八八）北
    總內字第二六八六八號函及中央警察大學交通學系暨交通管理研究所教授蔡至中
    之研究報告各一紙在卷可稽。被告於肇事後經警施以酒測，測得其呼氣所含酒精
    濃度達每公升零點四五毫克，有酒測單一份附卷可參；且其因酒後注意力及駕駛
    操控力降低而肇事致告訴人成傷，前已詳論，益證其於酒後已不能安全駕車。是
    以被告有於飲用酒類後，已達不能安全駕駛動力交通工具而仍然駕駛之犯行，亦
    堪予認定。被告辯稱伊酒測值未達每公升零點五五毫克，不構成犯罪云云，誠屬
    無稽，並不足採。
二、被告於飲酒已達不能安全駕駛動力交通之程度後，仍駕車上路行駛，核其所為，
    係犯刑法第一百八十五條之三之醉態駕駛罪；另其因駕駛過失，肇事致告訴人成
    傷，係犯刑法第二百八十四條第一項前段之過失傷害罪。被告所犯上開二罪，犯
    意各別，構成要件互異，應予分論併罰。被告於八十二年間因竊盜案件，經台灣
    板橋地方法院判處有期徒刑五月，緩刑三年確定，嗣因再犯有期徒刑以上之罪而
    撤銷緩刑，於八十七年三月六日執行完畢，有台灣高等法院被告全國前案紀錄表
    附卷可按，其於五年內再犯上開有期徒刑以上之罪，為累犯，所犯二罪均應依刑
    法第四十七條規定加重其刑，被告辯稱伊之前科記錄與本案無關，不應論以累犯
    云云，顯為對法律之無知，要無可取。又被告酒醉駕車致告訴人受傷，就其所犯
    過失傷害罪部分，應依道路交通管理處罰條例第八十六條第一項之規定，遞予加
    重其刑。
三、原審以被告犯行明確，適用刑法第一百八十五條之三、第二百八十四條第一項前
    段、第四十七條之規定科以刑罰，固非無見。然有期徒刑加減者，其最高度及最
    低度同加減之，為刑法第六十七條所明定。又刑法第一百八十五條之三醉態駕駛
    罪，其法定本刑為一年以下有期徒刑、拘役或三萬元以下罰金，即其有期徒刑部
    分之最高度為一年、最低度為二月，遇有加重之原因，其最低度即超過二月，方
    屬適法。原審針對被告所犯醉態駕駛罪部分，認有累犯之加重原因，然僅判處有
    期徒刑二月，揆諸前開說明，即屬於法不合。另原審針對被告所犯過失傷害罪部
    分，漏未依道路交通管理處罰條例第八十六條第一項之規定遞予加重其刑，亦非
    適法。被告提起本件上訴，仍空言否認犯罪，雖無理由，然原審有上開違誤之處
    ，即無可維持，應由本院將原判決撤銷，自為判決。爰審酌酒後駕車之危害及酒
    後不應駕車之觀念，已透過學校教育、政令宣導及各類媒體廣為介紹傳達各界週
    知多年，被告對於酒後不能駕車，及酒醉駕車之危險性，應有相當之認識，詎其
    明知飲酒致醉，不能安全駕駛，猶駕車上路，顯心存僥倖，並乏尊重其他用路人
    生命、財產安全之觀念，至為可訾；另審酌被告之過失情節嚴重、告訴人所受傷
    勢非屬輕微、告訴人對本件事故肇因與有過失、被告已部分賠償告訴人所受損害
    等各項情狀，就其所犯各罪，分別量處如主文所示之刑，並諭知易科罰金之折算
    標準，另依法定其應執行刑，以示懲儆。
據上論斷，依道路交通管理處罰條例第八十六條第一項，刑事訴訟法第四百五十五條
之一第一項、第三項，第三百六十九條第一項前段、第二百九十九條第一項前段，刑
法第一百八十五條之三、第二百八十四條第一項前段、第四十七條、第五十一條第五
款、第四十一條第一項前段，罰金罰鍰提高標準條例第一條前段、第二條，判決如主
文。
本案經檢察官黃東焄到庭執行職務
中      華      民      國      九十二      年    十    月    二十二    日
                                        臺灣臺北地方法院交通法庭
                                          審判長  法  官  陳博文
                                                  法  官  洪文慧
                                                  法  官  陳婷玉
右正本證明與原本無異。
不得上訴。
                                                  書記官  陳弘文
中      華      民      國      九十二      年    十    月    二十七    日
附錄本案所犯法條全文：
中華民國刑法第一百八十五條之三
服用毒品、麻醉藥品、酒類或其他相類之物，不能安全駕駛動力交通工具而駕駛者，
處一年以下有期徒刑、拘役或三萬元以下罰金。
中華民國刑法第二百八十四條
(過失傷害罪)
因過失傷害人者，處六月以下有期徒刑、拘役或五百元以下罰金，致重傷者，處一年
以下有期徒刑、拘役或五百元以下罰金。
從事業務之人，因業務上之過失傷害人者，處一年以下有期徒刑、拘役或一千元以下
罰金，致重傷者，處三年以下有期徒刑、拘役或二千元以下罰金。


司法院資訊處製作；財團法人民間司法改革基金會備份。
